臺灣高等法院臺中分院刑事判決　　　　　　　　九十三年度交上易字第一三四六號
　　上　訴　人
　　即　被　告　丁○○
右上訴人，因被告過失傷害案件，不服臺灣臺中地方法院九十三年度交易字第二七三
號，中華民國九十三年十月四日第一審判決（起訴案號：臺灣臺中地方法院檢察署九
十三年度偵字第二三五八號）提起上訴，本院判決如左：
    主      文
原判決撤銷。
丁○○從事業務之人，因業務上之過失傷害人，處有期徒刑參月，如易科罰金以參佰
元折算壹日。
    事      實
一、丁○○任職於豐苗機械股份有限公司，擔任採購鐵材之工作，平均約兩天一次，
    需開車至廠商處驗貨，並經常駕車至廠商處洽談交貨進度及追蹤訂單進度，駕駛
    貨車為其附隨業務。民國（下同）九十二年十二月十七日下午，丁○○駕駛車號
    Ｘ二─０四三七號自小貨車，沿台中縣太平市○○路由南往北之方向行駛，於同
    日十六時十分許，途經樹德路一一七號「全聯社福利中心」（下稱全聯社）前，
    本應注意車輛行駛時，駕駛人應注意車前狀況及兩車併行之間隔，隨時採取必要
    之安全措施，且欲超越前車時，應與前車保持安全間隔，依當時情形，又無不能
    注意之情事，竟疏於注意及此，適同一時間，甲○○騎乘車號ＦＡ三─一九八號
    重機車沿上開路段同向行駛，因丁○○未注意車前狀況及兩車併行間隔，亦未保
    持安全間隔，逕從甲○○左後方超車，致其所駕自小貨車右前方車身（接近車頭
    ）擦撞甲○○騎乘重機車左手把，甲○○因此人車失控往右傾斜，擦撞伊右前方
    乙○○騎乘，亦沿同向行駛之車號ＴＥＱ─二六一號輕型機車，致使甲○○與乙○○均人車倒地，甲○○受有左手腕、左大腿、左膝及左腳踝多處擦傷（此部分
    業據甲○○撤回告訴，不另為不受理諭知）。乙○○則受有頭部外傷併腦震盪、
    右肘擦傷及左足接觸性燙傷等傷害。丁○○肇事後，未下車察看，經甲○○記下
    車號後報警偵辦，查悉上情（肇事逃逸部分，另由檢察官為不起訴處分）。
二、案經臺中縣警察局霧峰分局報請臺灣臺中地方法院檢察署檢察官偵查，暨由甲○○、乙○○訴由該署檢察官偵查起訴。
    理      由
一、訊據上訴人即被告（下稱被告）丁○○，固坦承有於十二月十七日駕駛車號Ｘ二
    ─０四三七號自小貨車行經上開路段之情事，惟矢口否認有上開犯行，並於偵查
    、原審時辯稱：其開車並未撞到甲○○機車，而係甲○○隨便記下其車號以脫罪
    ，且依店家「全聯社福利中心」門口之監視錄影帶顯示時間，其係當日下午三時
    三十五分五十秒經過案發地，當時貨車上並未載貨，亦未發生車禍云云。於本院
    審理時再辯稱：其之貨車應係三時四十五分之後，始經過現場，且其之貨車係行
    駛內線車道，不可能與機車發生肇事云云。惟查：
(一)右揭時地發生貨車擦撞機車車禍，造成騎乘機車者受傷之犯罪事實，業據被害人
    即證人甲○○於原審、本院審理時指證綦詳，並有道路交通事故現場圖、調查報
    告表（一）、（二）及國軍台中總醫院診斷證明書各一紙在卷可證，依證人上開
    所證，核與伊於警詢及偵查中所指稱：係遭車號Ｘ二─０四三七號自小貨車擦撞
    等情相符，且另一位告訴人乙○○於原審準備程序調查時及偵查中亦陳稱：當時
    發生車禍時，甲○○一直講手機說他被撞，他又去撞到別人，他沒有事，別人比
    較嚴重，警方到達現場時，甲○○即肯定的說有看見肇事車輛之車號等語，經核
    與甲○○證述上開情節相符，足見甲○○上開指稱，尚非無憑。
(二)檢察官當庭勘驗全聯社門口監視錄影帶所翻拍之光碟，光碟內容顯示當日下午三
    時三十五分多，有一部貨車經過，另於同日下午三時四十五分許確有一深色小貨
    車與二台機車行經全聯社之門口，該小貨車從機車（當時二台機車係併行狀態）
    左後方超車，旋即警方巡邏車到現場，顯示已發生車禍，而告訴人乙○○亦陳稱
    影像中在外側之機車為渠所有等語，此有該署九十三年三月廿三日訊問筆錄可稽
    （參見偵查卷七二頁），並經原審當庭播放光碟核閱屬實（參見原審卷四九頁）
    。又經公訴人函詢全聯社，該公司覆函稱影帶中時間與中原標準時間約慢二十五
    分鐘左右，此有全聯社函文在卷可稽（參見偵查卷一０一頁），佐以被告嗣於原
    審時坦承其開車於四時十分經過該地點，檢察官勘驗結果，約三時四十五分發生
    車禍後不久，警車即到達現場，臺中縣警察局霧峰分局道路交通事故證明書所載
    內容等情，足見甲○○指稱車禍發生之時間在下午四時十分許，應屬實情，要堪
    認定。且查：
  1.被告於案發後之偵查中，質疑甲○○所稱之案發時間是否正確，並辯稱：其曾於
    同日下午四點零一分時，在十甲東路與東英六街口發現車禍報警，並提出通聯記
    錄為證（參見偵查卷五七、五八頁），然依被告自承由十甲東路與東英六街口，
    到樹德路案發地通常約五至七分鐘，此有被告所提之路程詳圖可憑（參見偵查卷
    六七頁），則被告行經案發地之時間與本案案發時間相去不遠，至為顯明，被告
    何以可確認甲○○指稱車禍時間（下午四時十分許）為不正確，已有可疑。
  2.被告於九十三年三月二十三日偵查中，先辯稱：依其所推估，相片上三時三十五
    分五十秒經過之車，應係其所駕駛云云（參見偵查卷七一頁），並於檢察官勘驗
    時堅稱如此（參見偵查卷七二頁），且再陳稱「（如你剛才所言，是你先經過全
    聯社後，才有車禍發生）是」云云（參見偵查卷七三頁），惟若如被告所辯稱：
    其係偵查中勘驗光碟顯示時間之三時三十五分五十秒經過案發地云云，則依前揭
    全聯社覆函，推算實際上應為四時零分五十秒左右經案發地，被告當不可能於四
    點零一分時，出現在十甲東路與東英六街口。且被告若於四點零分五十秒已通過
    案發地點，衡情甲○○當不可能於車禍發生後得知被告於約十分鐘前通過該地，
    並清楚記下其車號，是被告所辯：甲○○為脫罪而隨便記下其車號，其係光碟顯
    示時間之三時三十五分五十秒經過案發地等情，顯與事實不符，難以輕信。
  3.又被告於偵查、原審時陳稱其之貨車並未載貨，應係光碟片三時三十五分該部車
    云云，然依光碟所示，該三時三十五分、三時四十五分之二部車車號均難以辨認
    ，是被告上開所辯是否屬實，已有可疑。證人洪清輝雖於原審時證稱：被告當天
    車子開出去時是空車云云（參見原審卷八四頁），惟此充其量僅能證明被告從公
    司出來時之狀況，尚難以證明車禍發生時狀況。況且，被告於案發地點前，已在
    東英六街發現車禍有所停留，證人洪清輝於原審亦證稱被告於當日下午五時前，
    尚未回到公司（參見同上卷八四頁），是此部分證言自難據為被告有利之認定，
    則被告所稱經過案發地點時係空車乙節，礙難採信。茲依上所述，被告以其貨車
    應係空車而主張其之貨車應係光碟片三時三十五分所示時間通過該地云云，顯乏
    依據，不足採信。再者，被告於原審所提爭點整理暨聲請調查證據狀，雖仍爭執
    案發時間是否確為下午四時十分許（參見原審卷五四頁），但被告於原審已坦認
    其係四時十分許經過該地（參見原審卷四十頁），可見被告對其究係四時十分，
    或四時五、六分，甚或更早之時間，開車通過該地點，前後主張均非一致，惟依
    上開錄影帶之誤差時間達二十五分加以換算，足見光碟片顯示之三時三十五分之
    貨車，顯非被告所駕駛之貨車，應極明確，要堪認定。
  4.被告提起上訴，改稱依光碟所示，在三時四十五分後之內線車道之貨車（即被告
    所稱之ＡＡ車），才係其所駕之貨車云云，並陳稱其在偵查及原審時所稱之三時
    三十五分貨車係其所駕，應係其向全聯社查詢時，該社回稱該錄影有慢三十分左
    右，以致有誤認。然查，觀諸被告於偵查中所辯情節，已難認被告有向全聯社查
    詢，且全聯社有該項慢三十分左右回稱之事實，又被告如確信有該訊息，偵查中
    所勘驗之二部貨車，亦無車號顯示，被告何以可肯認三時三十五分貨車即係被告
    之貨車，已非無疑，無非係因勘驗結果，呈現三時四十五分之貨車有與機車碰撞
    所致。再者，偵查中檢察官就雙方之陳稱有所差距，最後始向全聯社函查該錄影
    設備是否有誤差，如有誤差，其誤差時間為何，則被告在偵查中既未清楚該查詢
    結果，何以篤定其所駕之貨車即係三時三十五分之該部，在在令人難信。又被告
    於本院所稱之ＡＡ車為其所駕乙節，並無該呈現車號可憑，該證四相片亦無時間
    顯示（參見本院卷三十頁），且該車若係被告所駕而行駛內線，依被告於四時一
    分在東英六街發現車禍即報警以觀，被告何以對眼前不同車道所發生、目擊車禍
    ，卻置而不顧，未停留現場等待不久即到達現場之警員查明實情，令人難以理解
    。況且，被告此項辯詞，更與偵查中所稱：其係先通過該路段，始發生車禍乙節
    （參見偵查卷七三頁），及原審時改稱「有，大約四點初左右、實際幾點我不知
    道」、「我上次是講四點十分之前」云云（參見原審卷九二頁、九五頁），明顯
    衝突。又被告所稱之該兩部車既相距不遠，甲○○何以記下被告所稱ＡＡ車車號
    ，而故意未記下被告所稱肇事Ａ車之車號，亦令人無法體察，是被告於本院上開
    改稱所辯云云，礙難採信。
  5.被告所駕駛車號Ｘ二─０四三七號自小貨車，右前方車身接近車頭部分確有擦撞
    痕跡，且高度與甲○○駕駛之重機車左手把高度相當（距地面均為九十一公分至
    九十二公分左右）乙節，有照片二十一張在卷可稽，並經警察於案發後訊問被告
    時查明在卷，復經檢察官勘驗在卷（參見偵查卷九五頁），亦經證人即警員丙○○於原審、本院審理時證稱甚詳（參見原審卷八七至八九頁、本院卷九七頁），
    雖該擦痕究係新痕或舊痕，未經送請鑑定，無從確認係被告貨車與甲○○機車所
    造成，然該擦痕位置既與甲○○機車行進方向相符，高度亦經測量屬一致，益見
    甲○○上開指證尚屬有據，否則當不致於出現類此恰巧之情形，是該擦痕縱未經
    鑑定，亦難據為被告有利之認定。再者，被告於本院再主張甲○○於偵查中勘驗
    時，有與乙○○爭執乙節，然此過程，已據證人於原審時陳稱至詳，並陳明伊記
    下車號應正確在卷（參見原審卷四五至四八頁），復於本院依職權傳喚，到庭證
    稱伊所記車號無誤等語在卷（參見本院卷九八頁），是依甲○○先後於偵審中證
    稱，乙○○所證情節，及甲○○有與乙○○和解，賠償損害，卻與被告無條件和
    解等情，足見甲○○應無故意誣指被告係肇事者之情事，是被告上開所辯云云，
    自非可採。茲依被告於偵審中，先懷疑車禍發生時間，再陳稱依光碟顯示，其之
    貨車在三時三十五分即通過該地點，嗣改稱其之貨車應係三時四十五分肇事貨車
    後面之內線車輛，前後均有不一等情，足見被告所辯其未肇事云云，難以採信。
(三)茲按，車輛行駛時，駕駛人應注意車前狀況及兩車併行之間隔，並隨時採取必要
    之安全措施，且汽車超車時，應與前車保持安全間隔，為道路交通安全規則第九
    十四條第三項、第一百零一條第五款，分別定有明文。依上所述，堪認被告有於
    上開時地駕車肇事之情事，是被告駕車自應注意上述道路交通安全規定，而依當
    時路況又無不能注意之情形，竟疏未注意車前狀況及兩車併行之間隔，亦未保持
    安全間隔逕而超車，以致肇事致人受傷，被告自堪認有過失。況且，本院依被告
    聲請及依職權送請鑑定結果，亦認「貨車司機為肇事原因，機車騎士不易防範，
    均無肇事因素」，此有臺灣省臺中縣區車輛行車事故鑑定委員會之鑑定結果可憑
    （參見本院卷七五頁），益見被告有過失情事，洵堪認定。再者，被告過失駕駛
    行為，核與告訴人之受傷間，具有相當因果關係，從而，被告上開所辯云云，核
    係卸責之詞，不足採信，是被告上開犯行，洵堪認定，應依法論科。
二、經查，被告任職於豐苗機械股份有限公司，擔任採購鐵材之工作，平均約兩天一
    次需開車至廠商處驗貨，並經常駕車至廠商處洽談交貨進度及追蹤訂單進度等情
    ，業據被告陳明在卷，駕駛貨車自為其附隨業務，其因駕駛公司小貨車載貨肇事
    致人受傷，核其所為，係犯刑法第二百八十四條第二項前段之業務過失傷害罪（
    檢察官於原審當庭已變更起訴法條）。原審經審理結果，認被告罪證明確，予以
    論科，固非無見。但查，本件車禍肇事原因有二，且原判決未送請鑑定，僅認定
    被告違反道路交通安全規則第九十四條第三項，自有違誤。被告提起上訴，否認
    上開犯行，核為無理由，惟原判決既有上開可議，即屬無可維持，應由本院撤銷
    改判。爰審酌被告應負全部過失責任、所生危害、肇事後態度，尚未與被害人達
    成民事和解賠償損害等一切情狀，量處被告如主文第二項所示之刑，並諭知易科
    罰金之折算標準，以示懲儆。
三、公訴意旨另認：被告丁○○於前開時地因過失肇事，同時致甲○○受有如事實欄
    所示之傷害，涉有刑法第二百八十四條第二項前段之業務過失傷害罪嫌，惟查，
    此部分犯行，依刑法第二百八十七條規定，係告訴乃論之罪，茲告訴人甲○○於
    原審時撤回告訴在案（參見原審卷十六頁），惟公訴人認此部分與前開論罪部分
    間，為想像競合犯，係裁判上一罪，爰不另為其公訴不受理諭知，附此敘明。
據上論結，應依刑事訴訟法第三百六十九條第一項前段、第三百六十四條、第二百九
十九條第一項前段，刑法第二百八十四條第二項前段、第四十一條第一項前段，罰金
罰鍰提高標準條例第一條前段、第二條，判決如主文。
本案經檢察官戊○○到庭執行職務
中      華      民      國    九十四  年      一      月      三十一  日
                                臺灣高等法院臺中分院刑事第一庭
                                      審判長法　官  蔡　聰　明
                                            法  官　陳　登　源
                                            法　官　姚　勳　昌
右正本證明與原本無異。
不得上訴。
                                            書記官　郭  振　祥
中      華      民      國      九十四  年      一      月      三十一  日
刑法第二百八十四條：
因過失傷害人者，處六月以下有期徒刑、拘役或五百元以下罰金。致重傷者，處一年
以下有期徒刑、拘役或五百元下罰金。
從事業務之人，因業務之過失傷害人者，處一年以下有期徒刑、拘役或一千元以下罰
金。致重傷者，處三年以下有期徒刑、拘役或二千元以下罰金。
                                                                        Ａ
